最  高  行  政  法  院  裁  定
110年度聲字第174號
聲  請  人  謝清彥                                     
上列聲請人因與相對人臺灣桃園地方法院間聲請指定管轄事件（
本院110年度抗字第133號），聲請提案予大法庭裁判暨選任辯護
人，本院裁定如下：
    主  文
聲請駁回。
聲請訴訟費用由聲請人負擔。
    理  由
一、按行政法院組織法第15條之4規定：「（第1項）最高行政法
    院各庭審理事件期間，當事人認為足以影響裁判結果之法律
    見解，先前裁判之法律見解已產生歧異，或具有原則重要性
    ，得以書狀表明下列各款事項，向受理事件庭聲請以裁定提
    案予大法庭裁判。涉及之法令。法律見解歧異之裁判，或
    法律見解具有原則重要性之具體內容。該歧異見解或具有
    原則重要性見解對於裁判結果之影響。所持法律見解及理
    由。（第2項）前項聲請，當事人應委任訴訟代理人為之，
    並準用行政訴訟法第241條之1規定。（第3項）最高行政法
    院各庭認為聲請不合法律上之程式或法律上不應准許者，應
    以裁定駁回之。」立法理由並敘明「受理第1項聲請之最高
    行政法院各庭，如認聲請不合法律程式或法律上不應准許，
    應以裁定駁回，無庸命其補正，爰於第3項明定之。 」
二、緣聲請人因聲請指定管轄事件，經臺北高等行政法院民國11
    0年3月25日109年度聲字第195號裁定（下稱原裁定）以其未
    據繳納裁判費而駁回其抗告，聲請人不服，遂向本院提起抗
    告（本院110年度抗字第133號），並聲請訴訟救助（關於訴
    訟救助部分，業經本院110年度聲字第87號裁定駁回）。而
    聲請人認足以影響本件裁判結果之法律見解，即「就無資力
    之認定」先前裁判就此之法律見解已生歧異，且所涉之法律
    見解具有原則重要性，遂提起本件聲請。
三、聲請意旨略謂：㈠本件所涉之法令為民事訴訟法第107條規定
    之「無資力」要件。原裁定與臺灣臺南地方法院107年度救
    字第6號、相對人107年度救字第1號、第3號、臺灣新北地方
    法院107年度救字第1號、臺灣臺東地方法院107年度救字第7
    號、第10號、第17號、第22號、108年度簡抗字第1號、第7
    號、臺灣高等法院108年度聲國字第30號、108年度國抗字第
    24號、臺灣臺北地方法院107年度北救字第165號、108年度
    北救字第44號、臺灣新北地方法院板橋簡易庭108年度板救
    字第45號裁定之法律見解顯有歧異，且結果大相逕庭，故亦
    具有法律原則重要性。因歧異見解將剝奪弱勢人民受立法保
    障之法益，使之權利無法伸張及防衛，違背司法院釋字第22
    9號解釋意旨。按104年7月1日修正公布之法律扶助法第63條
    立法理由，顯見法律扶助法、民事訴訟法及行政訴訟法之無
    資力要件並無相異。再參照最高法院101年度台抗字第659號
    民事裁定，法院若無反證，即應准許人民訴訟救助之聲請。
    聲請人就本件所持之法律見解係同前揭臺灣臺南地方法院10
    7年度救字第6號等15件裁判意旨，故向鈞院聲請提案予大法
    庭裁判。㈡各級法院司法人員負有協助實施法律扶助之義務
    ，發現符合本法所訂法扶要件時，應告知當事人，法律扶助
    法第4條第2項及第64條定有明文。法扶所定無資力標準為月
    收入低於新臺幣（下同）28,000元，名下可處分資產低於50
    0,000元，且不計入公告現值5,500,000元自用住宅或自耕農
    地，爰檢附財團法人法律扶助基金會覆議決定通知書、聲請
    人全國財產稅總歸戶財產查詢清單、103至107年度綜合所得
    稅各類所得資料清單及前揭臺灣臺南地方法院107年度救字
    第6號等15件裁判代釋明無資力。按司法院釋字第229號解釋
    意旨，法律既已設門檻防杜濫訴，即無再行嚴苛化「無資力
    」之必要，且各法院設有線上電子閘門財稅系統，已可供法
    官即時調查聲請人財產狀況。故向鈞院聲請為聲請人選任辯
    護人等語。
四、本院查：按終審法院大法庭制度建立運作始於108年7月4日
    ，其目的在使終審機關得經由大法庭以裁定統一有歧異或具
    原則重要性之法律見解，以取代過去以選編判例，及庭長法
    官聯席會議決議為統一見解之方式。故當事人如認為足以影
    響裁判結果之法律見解，於先前裁判就同一法律爭點已表示
    之意見有彼此歧異之情形，或具有原則重要性，即得聲請提
    案大法庭作成統一見解。經查，本件聲請人所舉數案例，均
    非本院所承審而表示之見解，且所涉者為各受理訴訟救助聲
    請事件之法院，對於各該事件聲請人是否該當無資力之要件
    所為之個案事實判斷，與法律見解無關。是以，本件聲請與
    行政法院組織法第15條之4第1項規定之要件不合，而無從准
    許。至聲請人另請求為其選任辯護人，核非行政訴訟法所應
    有之程序，亦難謂有據，併予駁回。
五、據上論結，本件聲請為無理由。依行政訴訟法第104條、民
    事訴訟法第95條、第78條，裁定如主文。
中　　華　　民　　國　　110 　年　　10　　月　　28　　日
                    最高行政法院第三庭
                        審判長法官  帥　嘉　寶　
                              法官　鄭　小　康
                              法官　林　玫　君
                              法官　洪　慕　芳
                              法官　李　玉　卿

以  上  正  本  證  明  與  原  本  無  異
中　　華　　民　　國　　110 　年　　10　　月　　28　　日
　　　　　　　　　　　　　　　書記官　楊　子　鋒